臺灣士林地方法院民事判決
111年度簡上字第51號
上  訴  人  葛葉淑珍

被上訴人    郭穎華  

訴訟代理人  詹淑貞  
            劉金梅  

上列當事人間請求修復漏水等事件，上訴人對於民國110年10月2
0日本院內湖簡易庭109年度湖簡字第2073號第一審判決提起上訴
，本院於111年6月9日言詞辯論終結，判決如下：
    主  文
一、原判決關於主文第二項命上訴人給付逾新臺幣8萬2,366元，
    及自民國109年12月11日起至清償日止，按年息5%計算之利
    息部分，及該部分假執行之宣告，暨訴訟費用（除確定部分
    外）之裁判均廢棄。
二、上開廢棄部分，被上訴人在第一審之訴駁回。
三、其餘上訴駁回。
四、第一審（除確定部分外）及第二審訴訟費用有關鑑定費用部
    分由上訴人負擔，其餘部分由上訴人負擔60%，餘由被上訴
    人負擔。
    事實及理由
一、被上訴人主張：伊為門牌號碼臺北市○○區○○街000巷00弄00
    號1樓房屋（下稱1樓房屋）之所有權人，同址2樓房屋（下
    稱2樓房屋）則為上訴人所有。因上訴人未盡維修2樓房屋浴
    室之義務，致2樓房屋浴室防水層失效，造成1樓房屋和室頂
    版產生長時間滲漏水受損，伊並因而飽受漏水之苦，故伊自
    得請求被上訴人修繕2樓房屋浴室、支付1樓房屋修繕費用新
    臺幣（下同）8萬2,366元及賠償精神慰撫金8萬元等情。爰
    依民法第767條第1項中段、第184條、第195條等規定，求為
    命上訴人應依原判決附件所示施工計畫修復2樓房屋浴室防
    水層，並給付伊16萬2,366元，及自民國109年12月1日起至
    清償日止，按年息5%計算之利息之判決（被上訴人就原審判
    決其敗訴部分，未上訴，不在本院審理範圍）。
二、上訴人則以：訴外人陳天德、馮振興2人非合格技師，台北
    市土木技師公會出具之鑑定報告書（下稱系爭鑑定報告）不
    實，1樓房屋並無漏水。縱1樓房屋有漏水，亦係被上訴人於
    101年間自行變更格局，及訴外人劉金梅於108年間帶人闖入
    2樓房屋破壞浴室所致，被上訴人之請求無理由等語，資為
    抗辯。
三、原審判決：
  ㈠上訴人應依原判決附件所示施工計畫修復其所有位於臺北市○
    ○區○○街000巷00弄00號2樓浴室防水層。
  ㈡上訴人應給付被上訴人16萬2,366元及自109年12月1日起至清
    償日止，按年息5%計算的利息。
  ㈢被上訴人其餘之訴駁回
　㈣被上訴人勝訴部分，可以假執行。
    上訴人不服，提起上訴，並聲明：
  ㈠原判決不利上訴人部分廢棄。
  ㈡上開廢棄部分，被上訴人在第一審之訴駁回。
    被上訴人答辯聲明：上訴駁回。 　　　　
四、本院之判斷：
　㈠關於被上訴人請求上訴人修繕2樓房屋浴室部分：
　1.按所有人對於妨害其所有權者，得請求除去之。專有部分：
    指公寓大廈之一部分，具有使用上之獨立性，且為區分所有
    之標的者。專有部分之修繕、管理、維護，由各該區分所有
    權人為之，並負擔其費用，民法第767條第1項中段、公寓大
    廈管理條例第3條第3款、第10條第1項分別定有明文。又當
    事人主張有利於己之事實者，就其事實有舉證之責任，民事
    訴訟法第277條本文亦有明定。
　2.查被上訴人為1樓房屋之所有權人，2樓房屋則為上訴人所有
    之專有部分等情，有建物所有權狀、2樓房屋照片等件附卷
    可稽（見原審卷第19、69至89頁、本院卷第316至322頁），
    並為兩造所不爭執（見原審卷第11、65頁），堪認為真。又
    1樓房屋和室頂版有滲漏水，且係2樓房屋兩間浴室防水層失
    效所致等情，有1樓房屋照片、系爭鑑定報告等件在卷足憑
    （詳見原審卷第23至31頁、外放系爭鑑定報告內容），是亦
    堪認被上訴人就1樓房屋所有權之圓滿行使，已受上開漏水
    狀態妨害。則依上規定，被上訴人請求上訴人應依原判決附
    件所示施工計畫修復2樓房屋浴室防水層，自屬有據。
　3.上訴人雖辯稱略以：陳天德、馮振興2人非合格技師，系爭
    鑑定報告不實云云（見本院卷第76、96、104頁）。惟按法
    院認為必要時，得囑託機關、團體或商請外國機關、團體為
    鑑定或審查鑑定意見。其須說明者，由該機關或團體所指定
    之人為之，民事訴訟法第340條第1項定有明文。查台北市土
    木技師公會係由領有土木技師證書等人員所組成，對於漏水
    原因及修復漏水相關事項，自具有專業鑑定之能力，所為之
    鑑定意見當可供作法院認定事實之參考；且上訴人於原審已
    表明同意由台北市土木技師公會為鑑定（見原審卷第59、60
    、133至135頁），益徵上訴人亦認該公會具有專業鑑定之能
    力。又系爭鑑定報告業載明陳天德、馮振興2人之技師證書
    證號（見系爭鑑定報告第6頁），並就鑑定經過及結果等相
    關事項詳為說明，且檢具相關資料以資佐證（如：圖說、現
    況照片等，詳見系爭鑑定報告所示）；而上訴人復未提出相
    當之證據證明陳天德、馮振興2人就本件鑑定工作有何不適
    任，或具體指摘系爭鑑定報告所述漏水情形及漏水原因有何
    不可採之處，則其此部分所辯，即難憑採。
　4.上訴人再辯稱略以：縱1樓房屋有漏水，亦係被上訴人於101
    年間自行變更格局，及劉金梅於108年間帶人闖入2樓房屋破
    壞浴室所致云云（見原審卷第61、64至66頁）。惟查，本件
    經台北市土木技師公會指定陳天德技師於原審到場說明，陳
    天德技師已當庭陳稱：「（本件漏水是因為冷水管接合處產
    生滴漏及防水層失效是何原因？）是我們加壓測試的結果。
    （這有可能是第三人破壞造成的嗎？）沒有破壞，是防水層
    失效。」、「（請問原告〈即被上訴人〉1樓房屋有無變更格
    局？你知道否？）他有沒有變更格局我不知道，但漏水跟變
    更格局無關。」等語明確（見原審卷第260至262頁），足徵
    本件漏水與1樓房屋有無變更格局或2樓房屋浴室有無遭人破
    壞無涉。上訴人復未舉出其他相當之證據，證明本件漏水係
    1樓房屋變更格局或2樓房屋浴室遭人破壞所致，是其此部分
    所辯，亦難憑採。
　㈡關於被上訴人請求上訴人支付1樓房屋修繕費用8萬2,366元部
    分：
　1.按因故意或過失，不法侵害他人之權利者，負損害賠償責任
    。負損害賠償責任者，除法律另有規定或契約另有訂定外，
    應回復他方損害發生前之原狀。第1項情形，債權人得請求
    支付回復原狀所必要之費用，以代回復原狀，民法第184條
    第1項前段、第213條第1項、第3項分別定有明文。
　2.查2樓房屋浴室防水層屬上訴人所有之專有部分，上訴人自
    負有維修義務，其疏於維修2樓房屋浴室防水層，致被上訴
    人1樓房屋和室頂版滲漏水，當屬因過失不法侵害被上訴人
    之1樓房屋所有權，致被上訴人受有財產上損害，而應負損
    害賠償責任。又1樓房屋和室頂版之修復費用，經台北市土
    木技師公會鑑估為8萬2,366元（見系爭鑑定報告第6、13頁
    ），核屬回復1樓房屋和室頂版原狀所必要之費用，是依上
    規定，被上訴人請求上訴人支付1樓房屋修繕費用8萬2,366
    元，應屬有據。
  ㈢關於被上訴人請求上訴人賠償精神慰撫金8萬元部分：
　1.按不法侵害他人之身體、健康、名譽、自由、信用、隱私、
    貞操，或不法侵害其他人格法益而情節重大者，被害人雖非
    財產上之損害，亦得請求賠償相當之金額，民法第195條第1
    項前段定有明文。
　2.查被上訴人既已自承：1樓房屋自伊購入後，都是由劉金梅
    占有使用，伊從來沒有住在裡面過；伊是借劉金梅使用，裝
    修後，1樓房屋修繕、保養都是由劉金梅處理，本件是因為
    伊是所有權人才起訴等語（見本院卷第312頁），則依其情
    形，自難認上訴人有不法侵害被上訴人居住安寧之人格法益
    而情節重大之情事。此外，被上訴人復未舉出其他相當之證
    據，證明其確有符合民法第195條所定要件之事實，是其此
    部分請求，即非可取。
  ㈣關於被上訴人請求法定遲延利息部分：
　1.按給付無確定期限者，債務人於債權人得請求給付時，經其
    催告而未為給付，自受催告時起，負遲延責任。其經債權人
    起訴而送達訴狀，或依督促程序送達支付命令，或為其他相
    類之行為者，與催告有同一之效力。遲延之債務，以支付金
    錢為標的者，債權人得請求依法定利率計算之遲延利息。應
    付利息之債務，其利率未經約定，亦無法律可據者，週年利
    率為5%，民法第229條第2項、第233條第1項本文、第203條
    分別定有明文。
  2.查被上訴人所得請求上訴人支付1樓房屋修繕費用8萬2,366
    元，係以支付金錢為標的，且其給付無確定期限，是依上規
    定，上訴人自收受起訴狀繕本送達時起，即應負遲延責任。
    又本件起訴狀繕本係於109年11月30日對上訴人為寄存送達
    （見原審卷第43頁），依法需經過10日即109年12月10日始
    發生送達效力，是被上訴人請求上訴人給付8萬2,366元，及
    自109年12月11日（即起訴狀繕本送達上訴人之翌日）起至
    清償日止，按年息5%計算之遲延利息，洵屬有據；至逾此範
    圍之請求，則非有理。
五、綜上所述，被上訴人依民法第767條第1項中段、第184條第1
    項前段等規定，請求上訴人應依原判決附件所示施工計畫修
    復2樓房屋浴室防水層，並給付8萬2,366元，及自109年12月
    11日起至清償日止，按年息5%計算之利息，為有理由，應予
    准許；逾此範圍之請求，為無理由，應予駁回。原審就上開
    應准許部分，判決上訴人敗訴，並無不合，上訴意旨指摘原
    判決此部分不當，求予廢棄改判，為無理由，此部分上訴應
    予駁回。又就上開不應准許部分（即原審判命上訴人給付逾
    8萬2,366元，及自109年12月11日起算之法定遲延利息部分
    ），原審判決上訴人敗訴，則有未洽；上訴意旨指摘原判決
    此部分不當，求予廢棄，為有理由，爰予以廢棄，並改判如
    主文第2項所示。
六、末查，上訴人雖請求本院至現場查看1樓房屋是否有漏水云
    云（見本院卷第74、112頁），然1樓房屋和室頂版有滲漏水
    等情，業經本院認定如前，且上訴人復未具體指明有何至現
    場查看之必要性，是本院認無再前往現場勘驗之必要，爰駁
    回其此部分所請。又本件事證已臻明確，兩造其餘攻擊防禦
    方法及舉證，經核均於判決結果不生影響，爰不逐一論述，
    附此敘明。
七、關於訴訟費用負擔部分，第一審（除確定部分外）及第二審
    訴訟費用，本院審酌1樓房屋漏水原因乃因2樓房屋浴室防水
    層失效所致，上訴人卻依舊否認，則有關鑑定費用部分（如
    鑑定費20萬元、車馬費暨出庭費5,728元等）應由上訴人負
    擔，其餘部分由上訴人負擔60%，被上訴人負擔40%，爰諭知
    如主文第4項所示。
八、據上論結，本件上訴為一部有理由、一部無理由。依民事訴
    訟法第436條之1第3項、第450條、第449條第1項、第79條，
    判決如主文。　
中    華    民    國   111    年    7     月    14    日
                  民事第四庭  審判長法  官  黃欣怡
                                    法  官  江哲瑋
                                    法  官  林大為
以上正本係照原本作成。　　　　　　　　　　　　　　　　　
本件判決不得上訴。 
中　　華　　民　　國　　111 　年　　7 　　月　　14　　日
                                    書記官  葉乙成